【裁判字號】    92,易,2178
【裁判日期】    921125
【裁判案由】    違反動產擔保交易法
【裁判全文】
臺灣臺中地方法院刑事判決                        九十二年度易字第二一七八號
    公  訴  人  臺灣臺中地方法院檢察署檢察官
    被      告  甲○○
右列被告因違反動產擔保交易法案件，經檢察官聲請簡易判決處刑（九十二年度偵字
第一一○三九號），本院臺中簡易庭認不宜逕以簡易判決處刑，移由本院刑事庭依通
常程序審理，本院判決如左：
    主  文
甲○○動產擔保交易之債務人，意圖不法之利益，將標的物遷移，致生損害於債權人
，處有期徒刑伍月，如易科罰金，以佰元折算壹日。
    事  實
一、甲○○於民國九十一年八月三十日，以動產擔保交易附條件買賣分期付款之方式
    ，向裕融企業股份有限公司（下稱裕融公司）購買車牌號碼五Ｒ─九四八三號自
    用小客車一輛，並共同向公路總局臺中區監理所辦妥動產擔保交易附條件買賣設
    定登記，為動產擔保交易之債務人。雙方約定標的物即前開車輛之放置地點為臺
    中市○區○○路一一二號三樓之八，分期付款總價金為新臺幣（下同）八十萬八
    千二百元，除於訂約日給付頭期款十二萬九千元外，餘款六十七萬九千二百元，
    自九十一年九月三十日起至九十五年八月三十日止，分四十八期，每月一期，每
    期付款一萬四千一百五十元，在分期價款未全部付清前，裕融公司仍保有前開車
    輛之所有權，甲○○僅得依約占有使用，不得任意遷移、出賣、出質、移轉、抵
    押或為其他處分。詎甲○○在取得前開車輛後，僅繳付五期分期款即未再付款，
    且意圖不法之利益，於九十二年二月間將前開車輛遷移至不明處所，致裕融公司
    追索無著受有損害。
二、案經裕融公司訴由臺灣臺中地方法院檢察署檢察官偵查後聲請簡易判決處刑。
    理  由
一、訊據被告甲○○固坦認有前開簽約購車及未依約繳款之情，惟矢口否認有違反動
    產擔保交易法之犯行，辯稱：前開車輛買來後都是伊自己在使用，但伊有將該車
    借給一位名為「林睿忠」（詳細年籍不詳）的友人二、三次。「林睿忠」於九十
    二年二月間又向伊借該車使用，之後就一直未將該車返還給伊，而伊亦無法聯繫
    上「林睿忠」，且迄今亦無法查知其下落云云。經查：關於上開被告以動產擔保
    交易附條件買賣分期付款之方式向裕融公司購車，嗣僅繳付五期分期款即未再付
    款，並將車輛遷移約定標的物放置地點等情，業經告訴代理人余維泰於偵、審時
    指述詳盡，並有汽車附條件買賣契約書、動產擔保交易附條件買賣設定登記申請
    書、客戶對帳單－還款明細、催收紀錄、存證信函暨回執、訪視紀錄表及前開自
    小客車之車籍資料等件附卷可佐。被告雖辯稱係將前開車輛出借予友人「林睿忠
    」云云，惟始終無法查報該友人之年籍資料供本院傳訊調查；又被告為智慮成熟
    之人，其所購入之前開車輛為總價金達八十萬八千二百元之昂貴新車，復有長期
    分期款負擔，其本身若無使用車輛之需求，當無輕易添購之理，既已購入，即無
    可能隨意多次出借予不知確實年籍之友人使用，而甘冒失車之高度風險。被告前
    開所辯顯違常情，並無可採。本案事證明確，被告右開犯行，洵堪認定。
二、核被告甲○○所為，係犯動產擔保交易法第三十八條之意圖不法利益，將標的物
    遷移罪。爰審酌被告犯罪之動機、目的為圖私利，取得昂貴之動產擔保標的物未
    久即將之遷移之手段，迄今尚未供明車輛下落，對於告訴人裕融公司之損害不小
    ，犯後飾詞卸責，且除前開已繳付之五期分期款外，僅於九十二年七月二十四日
    再匯一期分期款予告訴人（此據告訴代理人余維泰於本院審理時陳明）等一切情
    狀，量處如主文所示之刑，並諭知易科罰金折算之標準。
據上論斷，應依刑事訴訟法第四百五十二條、第二百九十九條第一項前段，動產擔保
交易法第三十八條，刑法第十一條前段、第四十一條第一項前段，罰金罰鍰提高標準
條例第一條前段、第二條，判決如主文。
中      華      民      國    九十二    年      十一    月    二十五    日
                              臺灣臺中地方法院刑事第十庭
                                  審判長法  官  郭瑞祥
                                        法  官  楊明真
                                        法  官  蔡建興
附錄論罪科刑法條
右正本證明與原本無異。
如不服本判決，應於判決送達後十日內向本院提出上訴狀，上訴於臺灣高等法院臺中
分院( 須附繕本 )。
                                        書記官
中      華      民      國    九十二    年      十一    月    二十五    日
動產擔保交易法第三十八條：
動產擔保交易之債務人，意圖不法之利益，將標的物遷移、出賣、出質、移轉、抵押
或為其他處分，致生損害於債權人者，處三年以下有期徒刑、拘役或科或併科六千元
以下之罰金。


司法院資訊處製作；財團法人民間司法改革基金會備份。
